【裁判字號】    98,訴,690
【裁判日期】    980826
【裁判案由】    毒品危害防制條例
【裁判全文】
臺灣高雄地方法院刑事判決               98年度訴字第690號
公  訴  人  臺灣高雄地方法院檢察署檢察官
被      告  甲○○
指定辯護人  公設辯護人黃秋葉
上列被告因毒品危害防制條例案件，經檢察官提起公訴（98年度
偵續字第111 號），本院判決如下：
    主  文
甲○○共同犯販賣第一級毒品罪，共伍罪，各處如附表所示之刑
。應執行有期徒刑拾捌年，扣案第一級毒品海洛因伍包（合計淨
重八點二九公克），均沒收銷燬。扣案塑膠鏟子貳支、塑膠罐壹
瓶、電子磅秤壹台、研磨器壹組、夾鏈袋壹仟貳佰壹拾貳個均沒
收。未扣案之販賣第一級毒品所得新臺幣拾壹萬伍仟元與共犯鄭
惠庭連帶沒收，如全部或一部不能沒收時，以其等財產連帶抵償
之。
    事  實
一、甲○○明知海洛因係毒品危害防制條例第2 條第2 項第1款
    所定之第一級毒品，未經許可，不得持有、販賣，仍與其夫
    鄭惠庭（業經臺灣高雄地方法院檢察署檢察官提起公訴）共
    同基於販賣第一級毒品海洛因以營利之犯意聯絡，分別為下
    列行為: (一)民國96年8 月3 日18時許，乙○○以不詳方式與
    鄭惠庭聯絡，表示欲購買價值新臺幣（下同）2 萬3,000 元
    之第一級毒品海洛因，並交付2 萬3,000 元與鄭惠庭後，即
    前往甲○○與鄭惠庭共同經營位於高雄縣橋頭鄉○○○路
    116 號之「阿炮檳榔攤」內，由甲○○交付重約1 錢之第一
    級毒品毒海洛因1 包予乙○○。(二)96年8 月5 日18時許，乙
    ○○又以不詳方式與鄭惠庭聯絡，表示欲購買價值2 萬3,00
    0 元之第一級毒品海洛因，並交付2 萬3,000 元與鄭惠庭後
    ，即前往甲○○與鄭惠庭共同經營位於高雄縣橋頭鄉○○○
    路116 號之「阿炮檳榔攤」內，由甲○○交付重約1 錢之第
    一級毒品海洛因1 包予乙○○。(三)96年9 月2 日21時許，乙
    ○○以不詳方式與鄭惠庭聯絡，表示欲購買價值2 萬3,000
    元之第一級毒品海洛因，並交付2 萬3,000 元與鄭惠庭後，
    即前往甲○○與鄭惠庭共同經營位於高雄縣橋頭鄉○○○路
    116 號之「阿炮檳榔攤」內，由甲○○交付重約1 錢之第一
    級毒品海洛因1 包予乙○○。(四)96 年9月3 日21時許，乙○
    ○以不詳方式與鄭惠庭聯絡，表示品欲購買價值2 萬3,000
    元之第一級毒品海洛因，並交付2 萬3,000 元與鄭惠庭後，
    即前往甲○○與鄭惠庭共同經營位於高雄縣橋頭鄉○○○路
    116 號之「阿炮檳榔攤」內，由甲○○交付重約1 錢之第一
    級毒品海洛因1 包予乙○○。(五)96年10月2 日15時許，乙○
    ○以不詳方式與鄭惠庭聯絡，表示欲購買2 萬3,000 元價值
    之第一級毒品海洛因1 包，並交付2 萬3,000 元與鄭惠庭後
    ，即前往甲○○與鄭惠庭共同經營位於高雄縣橋頭鄉○○○
    路116 號之「阿炮檳榔攤」內，由甲○○交付重約1 錢之第
    一級毒品海洛因1 包予乙○○。嗣乙○○於96年10月16日14
    時30分許，在高雄市○○區○○街與智昌街口，為警查獲持
    有第一級毒品海洛因1 包（驗前淨重0.074 公克，驗後淨重
    0.063 公克），並循線於同日16時許至甲○○前址4 樓住處
    搜索，當場扣得第一級毒品海洛因5 包（不含包裝袋，合計
    淨重8.29公克，純度46.52%，純質淨重合計3.86公克）、葡
    萄糖粉2 包（不含包裝袋，合計淨重6.76公克）、第二級毒
    品甲基安非他命3 包（驗前淨重分別為0.40 4公克、0.287
    公克、0.17公克，驗後淨重分別為0.402 公克、0. 285公克
    、0.168 公克）、夾鏈袋1,212 個、塑膠剷子2 支、塑膠罐
    1 瓶、吸食器1 組、電子秤1 台及研磨器1 組等物，而查悉
    上情。
二、案經台灣高等法院高雄分院以97年度上訴字第1139號判決載
    明犯罪嫌疑，由臺灣高雄地方法院檢察署檢察官自動檢舉偵
    查起訴。
    理  由
一、證據能力部分:
(一)按被告以外之人於檢察事務官、司法警察官或司法警察調查中
  所為之陳述，與審判中不符時，其先前之陳述具有較可信之特
  別情況，且為證明犯罪事實存否所必要者，得為證據，刑事訴
  訟法第159 條之2 定有明文。經查，證人乙○○於警詢中就向
  被告購買毒品之種類、價格均證述明確，然於本院審理時則稱
  海洛因係向綽號綽號「小鍾」之人購買，並未向被告買過毒品
  云云（見本院卷第23頁），前後證述並不一致。本院審酌證人
  乙○○製作警詢筆錄時間則為被告為警查獲當日，記憶較為清
  晰，復未及思索利害關係，較諸審判時有被告在庭之壓力，而
  較能自由陳述，且經本院前案96年度訴字第5156號案件審理時
  勘驗證人乙○○96年10月16日警詢錄音之結果，當日警詢筆錄
  與錄音內容相符，詢問過程以一問一答方式，詢問員警及證人
  乙○○態度、語氣平和、懇切，間接摻雜打字聲音，有本院勘
  驗筆錄1 份可佐（見本院一卷第128 頁），從而證人乙○○於
  警詢中之陳述與本院審理中所述不一致部分，因具有較可信之
  特別情況，且為證明本件被告犯罪事實所必要，依刑事訴訟法
  第159 條之2 規定，自具有證據能力。
(二)按被告以外之人於偵查中向檢察官所為陳述，除顯有不可信之
  情況者外，得為證據，刑事訴訟法第159 條之1 第2 項定有明
  文。偵查中對被告以外之人所為之偵查筆錄，或被告以外之人
  向檢察官所提之書面陳述，性質上均屬傳聞證據。惟現階段刑
  事訴訟法規定檢察官代表國家偵查犯罪、實施公訴，依法其有
  訊問被告、證人及鑑定人之權，證人、鑑定人且須具結，而實
  務運作時，檢察官偵查中向被告以外之人所取得之陳述，原則
  上均能遵守法律規定，不致違法取供，其可信度極高。職是，
  被告以外之人前於偵查中已具結而為證述，除反對該項供述得
  具有證據能力之一方，已釋明「顯有不可信之情況」之理由外
  ，不宜即遽指該證人於偵查中之陳述不具證據能力。本件證人
  乙○○於96年10月16日偵查中之證述，業經以證人身分具結，
  擔保其陳述之可信度，並無證據證明有何顯不可信之情況，依
  前述說明，證人乙○○於偵查中之證言，自具有證據能力。
(三)按被告以外之人於審判外之陳述，雖不符刑事訴訟法第159 條
  之1 至第159 條之4 之規定，而經當事人於審判程序同意作為
  證據，法院審酌該言詞陳述或書面陳述作成時之情況，認為適
  當者，亦得為證據；當事人、代理人或辯護人於法院調查證據
  時，知有第159 第1 項不得為證據之情形，而未於言詞辯論終
  結前聲明異議者，視為有前項之同意，刑事訴訟法第159 條之
  5 定有明文。本件所援引之以下各項證據，固有部分屬傳聞證
  據，然公訴人、辯護人及被告於本院行準備程序時，均已同意
  作為證據，本院審酌該等證據作成時之狀況，並無違法取證之
  情事，亦無不宜作為證據之情形，依前開說明，爰認均有證據
  能力，合先敘明。
二、實體部份:
  訊據被告甲○○矢口否認有何與共犯鄭惠庭共同販賣海洛因與
  乙○○之犯行，辯稱: 伊並未販賣海洛因與乙○○云云。辯護
  人為被告辯護意旨則以: 本件除乙○○於警詢之證詞外，別無
  其他證據可資證明被告販賣海洛因予乙○○，自不得以其證言
  做為認定被告犯罪之證據等語為被告辯護。經查:
(一)證人乙○○於警詢中證稱: 伊於96年8 月底開始，每2 、3 日
  向被告、被告之夫鄭惠庭購買海洛因，每次數量均以2 萬3 千
  元左右之價格購買重約1 台錢的海洛因，伊向被告及其夫購買
  海洛因約有20次以上了；伊向被告購買海洛因有6 、7 次之多
  ，伊印象較深的是8 月3 日、5 日晚上6 時許、9 月2 日、3
  日晚上9 時許、10月2 日下午3 時許，是被告甲○○賣伊海洛
  因的，伊去找被告及其夫買毒品時，都能自由進出他們家；伊
  都是跟鄭惠庭聯絡，聯絡完後，若鄭惠庭沒有，鄭惠庭就會交
  代被告，說伊何時會過去檳榔攤再交給伊等語（見警卷第9 、
  10頁；偵一卷第4 頁至第8 頁），則證人乙○○已就歷次向被
  告購買海洛因之時間、地點、數量及方式結證明確，核與被告
  於本院羈押訊問時供稱: 證人乙○○應該是向伊先生（即鄭惠
  庭）買毒品吧，因為鄭惠庭不在，伊知道毒品放哪裡，就直接
  交給證人乙○○等語（見本院聲羈卷第6 頁）相符，足徵證人
  乙○○證述向被告及其夫鄭惠庭購買海洛因等情，尚非全然虛
  妄。佐以被告供承96年時伊買海洛因一錢大約2 、3 萬元，伊
  都向綽號阿泰之人買海洛因，伊每天施用海洛因，但伊用的量
  還好，大概可以用2 個禮拜等語（見本院二卷第33頁），已見
  被告有施用海洛因之惡習，第以施用毒品之人，彼此之間或因
  貨源問題，或有償、或無償而互通有無者，此之情形所在多有
  。況且，被告曾於本院羈押訊問時供稱: 伊確實有將海洛因給
  證人乙○○，伊是將海洛因放在家外面，然後由乙○○自己去
  拿，伊並沒有直接拿海洛因交到乙○○手上；乙○○向伊拿毒
  品應該有5 次以上，最近一次是在2 、3 月之前的事了等語（
  見本院聲羈卷第6 頁），則販賣毒品之行為係法律所禁止且嚴
  懲之罪，此為週知之事實，被告有施用毒品之習慣，應無不知
  之理，倘被告未曾販賣海洛因予證人乙○○，其如何能於本院
  行羈押訊問，意志自由無虞之情況下自承販賣海洛因之犯行？
  雖被告該次自白交付毒品予乙○○之犯罪時間係2 、3 個月之
  前，與證人乙○○上開證述時間略有出入，惟被告就其交付毒
  品之主要事實既已自白如上，則其時間之細節性事項，因記憶
  有限，或為減輕罪責故為不實陳述，仍非無可能，尚不能以此
  部份之瑕疵，遽認該次自白全無效力。再者，證人乙○○於本
  院審理中證述: 遭員警查獲時，海洛因1 錢大約2 萬3 千元左
  右，伊可以施用最少10天，伊大部分是用完再買，但是也有趁
  便宜的時候多買一點等語（見本院二卷第73頁），依證人乙○
  ○證述之施用毒品習慣據以推認之結果，其每月需施用約2至3
  錢之海洛因，與證人乙○○警詢證述海洛因之價格，以及分別
  於8 月3 日、5 日，9 月2 日、3 日及10月2 日購買重約1 錢
  的海洛因，每月購買2 至3 錢不等之海洛因數量大致相符，而
  證人乙○○上開施用海洛因之花費，高達每月6 萬元許（見本
  院二卷第72頁），依其收入並無難以支應之情事。綜上各項事
  證，均與證人乙○○指證被告販賣海洛因之待證事實具有關連
  性，自足以作為證人乙○○證述被告販賣海洛因供其施用之陳
  述之補強證據。
(二)雖證人乙○○事後於本院審理中翻異前詞改證稱: 伊所施用的
  海洛因，是向一個綽號叫「小鍾」的人購買，伊並未向被告或
  其先生買過毒品，之前於警詢時證稱向被告購買5 次海洛因，
  是查獲的警察要伊說，因為警察知道伊與被告熟，一直叫伊說
  出來，伊真的沒辦法才說出被告云云（見本院二卷第68頁），
  復於同次審理期日證述:96 年10月16日伊去超商遭警察臨檢查
  獲，警察並不認識被告及其夫鄭惠庭，也不知道阿炮檳榔攤在
  哪裡，鄭惠庭及阿炮檳榔攤都是伊告訴警察的；警察要伊供出
  賣毒品給伊的人，伊是逼不得已，臨時想到鄭惠庭他們才這樣
  說（見本院二卷第70、71頁），則證人乙○○於同次作證，先
  證述警察知道伊與鄭惠庭他們熟，要伊供出來，復證述警察並
  不認識被告及其夫鄭惠庭，伊是臨時想到鄭惠庭他們才這樣說
  ，前後歧異甚大，已令人質疑。參以證人即96年10月16日查獲
  員警李家德於前案中證述: 本案是先查獲證人乙○○，證人乙
  ○○於查獲現場即口述要供出毒品來源，並供出毒品來源之「
  阿炮檳榔攤」，渠等並沒有回派出所，就直接帶證人乙○○到
  「阿炮檳榔攤」現場去看，查獲被告時，證人乙○○有在場。
  之前沒有偵辦過被告及其夫鄭惠庭案件；伊並沒有要求證人乙
  ○○要配合，是證人乙○○主動供出的，伊沒有教證人乙○○
  要如何供述等語（見本院一卷第149 至154 頁），顯見證人乙
  ○○所證警察知道伊與被告熟，要伊供出云云，係捏造卸責之
  詞。況且，證人乙○○遭查獲時若僅有施用毒品之情事，僅須
  配合採尿檢驗，並將施用情形據實向警方人員告知而製作警詢
  筆錄即可，且本件員警當場扣得之第一級毒品數量甚微（僅扣
  得第一級毒品海洛因1 小包，驗前毛重0.025 公克），是於警
  詢及偵訊時，證人乙○○實無誣指被告有販毒之動機與必要。
  再者，證人乙○○迭於偵查及本院審理中均證稱: 伊與被告甲
  ○○、其夫林景誠並無金錢糾紛及仇怨（見偵卷第7 頁、本院
  二卷第70頁），倘被告確無上開販賣第一級毒品情事，衡情證
  人乙○○於檢察官偵訊時，於具結後亦無甘冒偽證罪刑之風險
  ，再設詞偽證誣陷被告之理。準此，證人乙○○於本院審理中
  翻異前詞，應係事後懾於人情壓力所為，當係臨訟杜撰之詞，
  要無可採。
(三)被告雖辯稱於96年10月16日羈押庭時供稱曾經拿5 次海洛因給
  證人乙○○，是因為警察說伊認一認就可以交保，伊才這樣說
  ，且當時也有毒癮發作云云。惟被告於96年10月16日警詢及偵
  訊時，均矢口否認販賣毒品予證人乙○○之犯行，有96年10月
  16 日 警詢筆錄、偵訊筆錄各1 份可稽（見警卷第1 頁、偵1
  卷第7 頁），倘其為求自保，為何於警詢及偵查時均否認販賣
  海洛因犯行，而於本院訊問時始坦認曾經交付5 次海洛因給證
  人乙○○，其上開辯解，已有啟人疑竇之處。再經前案勘驗被
  告96年10月16日羈押庭錄音之結果，筆錄之記載與實際錄音內
  容相符，在法官訊問過程中，被告均能針對法官問題回答，語
  氣並無顫抖或有何不適情況，詢問也沒有因為被告身體突然發
  生狀況而停頓，整體詢問過程是採一問一答方式，並沒有施以
  強暴、脅迫或其他不正方法等情，有勘驗筆錄1 份附卷可參（
  見本院一卷第154 頁），顯見被告於羈押庭時所為之陳述，確
  係任意性已遭確保之情形下所為，且無毒癮發作之徵兆，其上
  揭所辯，顯均係事後避重就輕之詞，難以採信。
(四)又證人乙○○雖於警詢中證稱自96年8 月底開始每2 至3 日向
  被告及鄭惠庭買1 錢海洛因，與其同次證述96年8 月3日 、5
  日，同年9 月2 日、3 日、10月2 日向被告購買海洛因，對於
  購買毒品之時間稍有參差，然證人乙○○就被告確有販賣海洛
  因以營利之基本事實於警詢中證述明確，已見前述，是自不宜
  僅因證人前後所述稍有不一，即謂有瑕疵而全然摒棄不採，為
  求發現真實，仍有必要依上述社會常情，綜合其他事證以資判
  斷。而證人乙○○確有施用海洛因行為，業據其於審理中自承
  明確，該次為警查獲之施用毒品犯行，並經本院96年度訴字第
  5088號判處罪刑在案，有該判決書在卷可憑，並有證人乙○○
  之台灣高等法院被告前案紀錄表可按（見警卷第20-30 頁）。
  此外，證人乙○○帶同員警前往之阿炮檳榔攤經搜索結果，扣
  得第一級毒品海洛因5 包、夾鏈袋1,21 2個、塑膠剷子2 支、
  塑膠罐1 瓶、電子秤1 台及研磨器1 組扣案可證，而上開查扣
  之被告所有之第一級毒品海洛因經送驗結果呈海洛因陽性反應
  （不含包裝袋，合計淨重8.29公克，純度46.52%，純質淨重合
  計3.86公克），有法務部調查局96年11月13日調科壹字第
  0962307848 0號濫用藥物成品檢驗鑑定書一紙在卷可憑（參偵
  一卷第24頁），觀諸上開扣案物品電子秤、研磨器等物，均足
  證被告經手毒品之數量匪淺，要非零星吸毒者可比，始有需使
  用上開物品分裝、研磨，秤量分裝毒品，再扣案夾鏈袋高達
  1212個，因夾鍊袋乃日常便利取得之物品，被告若無販售毒品
  大量分裝之需，何需購入如此大量之夾鍊袋使用。綜此事證，
  證人乙○○所為於事實欄所示之時間、地點，被告與共犯鄭惠
  庭販賣海洛因供其施用、各次價金23,000元之證述，與前揭補
  強證據之相互利用，應已足以擔保其陳述之事實為真實，故其
  上開指證，應屬實在，已堪採信。
(五)又按購買毒品者通常無法探知販毒者賺取利潤多寡，是販賣毒
  品之利得，除被告坦承販入與販出之價量俱臻明確外，委難察
  得實情，且取得毒品之價格及販賣數量均存有諸多變動因素，
  常因雙方關係深淺、交易是否頻繁、警方查緝是否嚴謹、取得
  管道有無順暢等，而異其結果。加以毒品戕害人民身心，危害
  甚深，毒品之施用及流通，法有重懲，尤其販賣毒品，刑甚嚴
  厲，如非有重利可圖，斷無挺而走險之理。是被告販賣毒品給
  證人乙○○時，主觀上應有營利之意圖無訛。綜上所述，本案
  事證明確，被告上揭販賣第一級毒品之犯行，洵堪認定，自應
  依法論科。
三、本件被告行為後，毒品危害防制條例第4 條第1 項業於98年
    5 月20日修正公布，未特別規定生效日，是依中央法規標準
    法第20條第1 項第1 款之規定，自公布日起，起算3 日，即
    算至98年5 月22日起生效。修正前該條例第4 條第1 項原規
    定：「製造、運輸、販賣第一級毒品者，處死刑或無期徒刑
    ，處無期徒刑者，得併科新臺幣1000萬元以下罰金」，修正
    為「製造、運輸、販賣第一級毒品者，處死刑或無期徒刑，
    處無期徒刑者，得併科新臺幣2,000 萬元以下罰金」，其罰
    金刑之上限自1000萬元提高為2,000 萬元，茲比較修正前後
    之規定，自以被告行為時即修正前毒品危害防制條例第4 條
    第1項規定，較有利於被告。
四、論罪科刑:
(一)查海洛因為毒品危害防制條例第2 條第2 項第1 款所定之第一
  級毒品，不得非法持有、販賣。核被告甲○○所為，係犯毒品
  危害防制條例第4 條第1 項之販賣第一級毒品罪。本件被告就
  上開販賣第一級毒品海洛因之行為，均由共犯鄭惠庭與乙○○
  聯繫，再由被告交付毒品，被告與共犯乙○○彼此間就販賣毒
  品海洛因之行為，有犯意聯絡及行為分攤，應依刑法第28條論
  以共同正犯。被告販賣第一級毒品前持有第一級毒品海洛因之
  低度行為，應為販賣毒品海洛因之高度行為所吸收，均不另論
  罪。被告5 次販賣海洛因犯行，犯意各別，行為互異，應予分
  論併罰。再販賣第一級毒品罪之法定刑為「死刑或無期徒刑；
  處無期徒刑者，得併科新台幣二千萬元以下罰金」，然同為販
  賣第一級毒品之人，其原因動機不一，犯罪情節未必盡同，或
  有大盤毒梟者，亦有中小盤之分，甚或僅止於吸毒者友儕間謀
  取蠅頭小利互通有無，其販賣行為所造成危害社會之程度自屬
  有異，法律科處此類犯罪，所設之法定最低本刑卻同為「無期
  徒刑，得併科新台幣二千萬元以下罰金」，不可謂不重。於此
  情形，倘依其情狀處以有期徒刑，即足以懲儆，並可達防衛社
  會之目的者，自非不可依客觀之犯行與主觀之惡性二者加以考
  量其情狀，是否有情輕法重之處，適用刑法第59條之規定酌量
  減輕其刑，期使個案裁判之量刑，能斟酌至當，符合罪刑相當
  原則及比例、平等原則（最高法院96年度台上字第6103號、97
  年度台上字第4319號判決意旨參照）。
  本件被告販賣海洛因對象僅有證人乙○○1 人，販賣海洛因次
  數共計5 次，各得款23,000元，合計得款115,000 元，所得財
  物不多，販賣數量有限。是被告此等行為與吸毒者之間，賺取
  蠅頭小利之有償提供毒品以施用差異不大，其犯罪情節當非大
  中盤毒梟者可資等同並論。尤以大盤毒梟販賣第一級毒品數公
  斤以上，亦少有處以極刑者。是倘處以法定最低度刑無期徒刑
  ，依社會一般觀念及法律情感仍嫌過重，堪認其等犯罪之情狀
  尚堪憫恕，而有情輕法重之處，乃就其所犯5 次販賣第一級毒
  品罪，均依刑法第59條規定酌減其刑。爰審酌被告明知施用海
  洛因不僅殘害施用者身心健康，且因施用海洛因而散盡家財、
  連累家人，或為購買海洛因鋌而走險者，更不可勝計，為謀個
  人私利，販賣海洛因危害社會、各次販毒所得之利益，及其犯
  後否認犯行等一切情狀，分別量處如主文所示之刑。又數罪定
  其應執行刑時，除應就各別刑罰規範之目的、輕重罪間體系之
  平衡、整體犯罪非難評價、各行為彼此間之偶發性、與被告前
  科之關聯性、各行為所侵害法益之專屬性或同一性、數罪對法
  益侵害之加重效應、罪數所反映之被告人格特性與犯罪傾向、
  社會對特定犯罪例如一再殺人或販毒行為處罰之期待等，為綜
  合判斷外，尤須參酌上開實現刑罰公平性，以杜絕僥倖、減少
  犯罪之立法意旨，為妥適之裁量（最高法院97年度台上字第
  2017號判決意旨參照）。本件被告5 次之販賣第一級毒品罪之
  時間，均在96年8 月初至同年10月之間，數罪對法益侵害之加
  重效應不大，再就販毒以牟取不法利益，整體犯罪之非難評價
  等綜合判斷，定其應執行之刑如主文所示。
(二)末查，扣案之海洛因5 包（合計淨重共8.29公克、空包裝總重
  9.90公克、純質淨重3.86公克），經送法務部調查局鑑定結果
  呈海洛因陽性反應，應依毒品危害防制條例第18條第1 項前段
  規定，於事實欄一(五)之最後一次販賣毒品宣告刑（即附表編號
  5 之主文項），諭知沒收銷燬之（最高法院97年度台上字第
  3258 號 判決意旨參照）。至上揭毒品之外包裝有防止毒品裸
  露、逸出及潮濕之功用，並便於攜帶，其係供被告為販賣毒品
  海洛因所用之物，至為顯然，應依同條例第19條第1 項規定沒
  收之（最高法院97年度台上字第512 、3138號判決意旨參照)
  。又被告於事實欄所示各次販賣海洛因所得各23,000元，因未
  扣案，依上揭條例第19條第1 項規定，於各次罪名項下，與共
  犯鄭惠庭連帶沒收，並諭知如全部或一部不能沒收時，以其等
  財產連帶抵償之。再查扣之塑膠鏟子2 支、塑膠罐1 瓶、電子
  磅秤1台 、研磨器1 組，均係共犯鄭惠庭所有，業據被告供承
  在卷（見警卷第2 頁），而供被告本件共同販賣海洛因所用之
  物，基於共同正犯責任共同原則，應依毒品危害防制條例第19
  條第1項 之規定，於被告所宣告之主刑下宣告沒收；查扣之夾
  鏈袋1212個，迄於查獲時均未使用，僅係預備供本件各次販賣
  海洛因包裝用之物，應依刑法第38條第1 項第2 款、第3 項規
  定諭知沒收之。再扣案之葡萄糖粉2 包、第二級毒品甲基安非
  他命3 包、甲基安非他命吸食器1 組，均與被告本件販賣第一
  級毒品犯行無關，爰均不予宣告沒收。至證人乙○○為警查扣
  之海洛因1 包，並無證據證明係被告本案犯行所販出，亦不於
  本案宣告沒收銷燬。
據上論斷，應依刑事訴訟法第299 條第1 項前段，修正前毒品危
害防制條例第4 條第1 項、第18條第1 項、第19條第1 項，刑法
第2 條第1 項前段、第11條、第28條、第38條第1 項第2 款、第
51 條 第5 款、第9 款、第59條，判決如主文。
本案經檢察官鄭益雄到庭執行職務。
中    華    民    國    98    年    8     月    26    日
                  刑事第十八庭  審判長法  官  蔡廣昇
                                      法  官  周佳佩
                                      法  官  黃繼瑜
以上正本證明與原本無異。
如不服本判決應於收受本判決後10日內向本院提出上訴書狀，其
未敘述上訴理由者，並得於提起上訴後10日內向本院補提理由書
狀（均須按他造當事人之人數附繕本）「切勿逕送上級法院」。
                                      書記官  蔡淑貞
中    華    民    國    98    年    8     月    26    日
附表:
┌─┬─────────────────────────┐
│編│            主                  文                │
│號│                                                  │
├─┼─────────────────────────┤
│1 │甲○○共同販賣第一級毒品，處有期徒刑拾伍年。扣案塑│
│  │膠鏟子貳支、塑膠罐壹瓶、電子磅秤壹台、研磨器壹組、│
│  │夾鏈袋壹仟貳佰壹拾貳個均沒收。未扣案之販賣第一級毒│
│  │品所得新臺幣貳萬參仟元與共犯鄭惠庭連帶沒收，如全部│
│  │或一部不能沒收時，以其等財產連帶抵償之。          │
├─┼─────────────────────────┤
│2 │甲○○共同販賣第一級毒品，處有期徒刑拾伍年。扣案塑│
│  │膠鏟子貳支、塑膠罐壹瓶、電子磅秤壹台、研磨器壹組、│
│  │夾鏈袋壹仟貳佰壹拾貳個均沒收。未扣案之販賣第一級毒│
│  │品所得新臺幣貳萬參仟元與共犯鄭惠庭連帶沒收，如全部│
│  │或一部不能沒收時，以其等財產連帶抵償之。          │
├─┼─────────────────────────┤
│3 │甲○○共同販賣第一級毒品，處有期徒刑拾伍年。扣案塑│
│  │膠鏟子貳支、塑膠罐壹瓶、電子磅秤壹台、研磨器壹組、│
│  │夾鏈袋壹仟貳佰壹拾貳個均沒收。未扣案之販賣第一級毒│
│  │品所得新臺幣貳萬參仟元與共犯鄭惠庭連帶沒收，如全部│
│  │或一部不能沒收時，以其等財產連帶抵償之。          │
├─┼─────────────────────────┤
│4 │甲○○共同販賣第一級毒品，處有期徒刑拾伍年。扣案塑│
│  │膠鏟子貳支、塑膠罐壹瓶、電子磅秤壹台、研磨器壹組、│
│  │夾鏈袋壹仟貳佰壹拾貳個均沒收。未扣案之販賣第一級毒│
│  │品所得新臺幣貳萬參仟元與共犯鄭惠庭連帶沒收，如全部│
│  │或一部不能沒收時，以其等財產連帶抵償之。          │
├─┼─────────────────────────┤
│5 │甲○○共同販賣第一級毒品，處有期徒刑拾伍年。扣案第│
│  │一級毒品海洛因伍包（合計淨重八點二九公克），均沒收│
│  │銷燬。扣案塑膠鏟子貳支、塑膠罐壹瓶、電子磅秤壹台、│
│  │研磨器壹組、夾鏈袋壹仟貳佰壹拾貳個均沒收。未扣案之│
│  │販賣第一級毒品所得新臺幣貳萬參仟元與共犯鄭惠庭連帶│
│  │沒收，如全部或一部不能沒收時，以其等財產連帶抵償之│
│  │。                                                │
└─┴─────────────────────────┘
附錄本案論罪科刑法條全文：
毒品危害防制條例第4條
製造、運輸、販賣第一級毒品者，處死刑或無期徒刑；處無期徒
刑者，得併科新臺幣二千萬元以下罰金。
製造、運輸、販賣第二級毒品者，處無期徒刑或七年以上有期徒
刑，得併科新臺幣一千萬元以下罰金。
製造、運輸、販賣第三級毒品者，處五年以上有期徒刑，得併科
新臺幣七百萬元以下罰金。
製造、運輸、販賣第四級毒品者，處三年以上十年以下有期徒刑
，得併科新臺幣三百萬元以下罰金。
製造、運輸、販賣專供製造或施用毒品之器具者，處一年以上七
年以下有期徒刑，得併科新臺幣一百萬元以下罰金。
前五項之未遂犯罰之。


司法院資訊處製作；財團法人民間司法改革基金會備份。
